臺灣苗栗地方法院民事裁定　　　　　　 100年度監宣字第99號
聲　請　人　陳永榮
相　對　人　陳英康
關　係　人　陳心沂
上列聲請人聲請監護宣告事件，本院裁定如下：
    主    文
宣告相對人陳英康（民國○○年○○月○○日生，身分證統一編號：Ｚ0
00000000號）為受監護宣告之人。
選定聲請人陳永榮（民國○○年○ 月○○日生，身分證統一編號：Ｚ0
00000000號）為受監護宣告之人之監護人。
選定關係人陳心沂（民國○○年○ 月○○日生，身分證統一編號：Ｚ0
00000000號）為會同開具財產清冊之人。
程序費用新台幣壹仟元由受監護宣告之人負擔。
    理    由
一、按對於因精神障礙或其他心智缺陷，致不能為意思表示或受
    意思表示，或不能辨識其意思效果者，法院得因本人、配偶
    、四親等之親屬，最近1 年有同居事實之其他親屬、檢察官
    、主管機關或社會福利機構之聲請，為監護之宣告，民法第
    14條第1 項定有明文。次按，受監護宣告之人應置監護人；
    法院為監護之宣告時，應依職權就配偶、四親等內之親屬、
    最近1 年有同居事實之其他親屬、主管機關、社會福利機構
    或其他適當之人選定1 人或數人為監護人，並同時指定會同
    開具財產清冊之人；法院選定監護人時，應依受監護宣告之
    人之最佳利益，優先考量受監護宣告之人之意見，審酌一切
    情狀，並注意下列事項：一、受監護宣告之人之身心狀態與
    生活及財產狀況。二、受監護宣告之人與其配偶、子女或其
    他共同生活之人間之情感狀況。三、監護人之職業、經歷、
    意見及其與受監護宣告之人之利害關係。四、法人為監護人
    時，其事業之種類與內容，法人及其代表人與受監護宣告之
    人之利害關係，中華民國97年5 月2 日修正之民法第1110條
    、第1111條第1 項、第1111條之1 定有明文。
二、聲請人主張略以：聲請人為相對人陳英康之長子，因相對人
    多次中風，雖經送醫治療，仍不見起色，已因精神障礙或心
    智缺陷致不能為意思表示或受意思表示，或不能辨識其意思
    表示之效果之程度，日常生活事務均無法自理，為此請求宣
    告相對人為受監護宣告之人，及選任聲請人陳永榮為相對人
    之監護人等語，業據其提出與所述相符之戶籍謄本、中華民
    國身心障礙手冊影本等件為證。另本院於民國（下同）100
    年12月9 日上午10時整，前往頭份為恭醫院實施鑑定程序，
    現場有為恭醫院鄧方怡醫師、聲請人陳永榮等人在場，法官
    當場審驗相對人之心神狀況，相對人於訊問時均躺臥於病床
    上，插鼻胃管，手腳明顯萎縮僵硬，手緊握拳。又經鑑定人
    鄧方怡醫師初步表示略以：相對人於90年之前多次中風，97
    年間發生較嚴重之中風，98年間開始臥床，意識不清楚，完
    全無法自理生活及翻身，意識呈現呆僵不清楚等語，此有本
    院100 年12月9 日於為恭醫院所製作之勘驗筆錄附卷可稽。
三、嗣經上開醫師函覆精神鑑定報告書載明略以：相對人於90年
    之前多次中風，腦部斷層掃瞄報告發現有多處小中風及腦萎
    縮，血管粥狀硬化情形，94年間已達重度智能障礙，97年間
    又一次右側肢體突然無力、肌張力增加之急性梗塞情形，送
    醫並住院治療，之後病情急轉直下，98年後開始長期臥床，
    不能言語，無法自行翻身，需仰賴鼻胃管進食及導尿管排尿
    ，近2 年來入住東照中心，食衣住行、如廁、盥洗皆須人完
    全照顧，肢體僵硬攣縮，領有肢體障礙及失智極重度之身心
    障礙手冊；相對人目前精神狀態呈現意識呆僵，雙眼張開但
    乏延伸接觸，表情疏離，上下肢攣縮僵硬變形，對疼痛無退
    縮反應，至於認知功能、抽象思考及判斷力，因受限於相對
    人無意思表示能力，無從判別，且無法配合心理測驗施測，
    精神狀態已達不能為意思之表示等語，此有為恭醫院100 年
    12 月14 日為恭醫字第1000001190號函檢附之簡易精神鑑定
    報告書1 份在卷可參。綜觀上情，足認相對人確因精神障礙
    或其他心智缺陷，至不能為意思表示或受意思表示，或不能
    辨識其意思表示之效果之程度，爰依法宣告相對人為受監護
    宣告之人。
四、又聲請人陳永榮為相對人之長子，乃相對人最近之親屬，表
    示願意負起將來照顧相對人之責任，另相對人之配偶陳蘇燕
    鴻及其他子女陳冬宜、陳甘宜、陳俐香、陳心沂亦出具同意
    書，表示贊同由聲請人陳永榮擔任相對人之監護人，目前相
    對人之醫療照顧亦無疏忽不當之處，此有戶籍謄本、同意書
    可資證明。復參酌苗栗縣政府訪視調查報告略以：聲請人陳
    永榮為相對人之長子，已婚，育有2 名未成年子女，有穩定
    工作及收入，聲請人身為獨子，自覺有責任照顧相對人，故
    相對人住院迄今，照顧費用扣除身心障礙托育補助後，餘額
    皆由聲請人獨自負擔，相對人其他親屬對於聲請人安排相對
    人入住東照長期照護中心並無異議，也會與聲請人一同前往
    中心探視相對人，相對人自97年中風後，無法自理生活，亦
    無法清楚表達意思，家屬會議則推舉聲請人擔任相對人之監
    護人等語。茲審酌相對人之身心狀態與生活及財產狀況、與
    子女或其他共同生活之人間之情感狀況，及審酌監護人之職
    業、經歷、意見及其與相對人之利害關係，爰選定聲請人陳
    永榮為相對人之監護人。另關係人陳心沂為受監護宣告人陳
    英康之四女，同意擔任會同開具財產清冊之人，爰依上揭規
    定，指定陳心沂為會同開具財產清冊之人。
五、末按，監護人於執行有關受監護人之生活、護養療治及財產
    之職務時，應尊重受監護人之意思，並考量其身心狀況與生
    活狀況；監護開始時，監護人對於受監護人之財產，應依規
    定會同本院選定開具財產清冊之人，於2 月內開具財產清冊
    ，並陳報法院；於前條之財產清冊開具完成並陳報法院前，
    監護人對於受監護人之財產僅得為管理上必要之行為；監護
    人對於受監護人之財產，非為受監護人之利益，不得使用、
    代為或同意處分；監護人代理受監護人購置或處分不動產，
    或就其居住之建築物或基地出租、供他人使用或終止租賃，
    非經法院許可，不生效力；新修正民法第1112條、第1113條
    准用第1099條、第1099-1條、第1101條第1 項及第2 項之規
    定甚明，請參照辦理。
六、依民事訴訟法第608條第1項，裁定如主文。
中    華    民    國   100    年    12    月    30    日
                  家事法庭    法  官  李麗萍
以上正本係照原本作成。
如不服本裁定關於選定監護人及指定會同開具財產清冊之人等部
分，應於送達後10日內向本院提出抗告狀，並應繳納抗告費新臺
幣1000元；其餘關於宣告監護部分，不得抗告。
                              書記官  陳慧玲
中    華    民    國   100    年    12    月    30    日